臺灣士林地方法院民事裁定　　　　　100年度消債更字第126號
債　務　人　許春桂
上列當事人聲請更生事件，本院裁定如下：
    主  文
聲請駁回。
聲請費用由債務人負擔。
    理  由
一、按債務人與金融機構協商成立者，不得聲請更生或清算，但
    因不可歸責於己之事由，致履行顯有重大困難者，不在此限
    ，消費者債務清理條例第151 條第5 項定有明文。是債務清
    償方案成立後，固由債務人依其條件履行，惟需於其後發生
    情事變更，在清償期間債務人所預期收入或收益減少，致履
    行清償方案顯有困難或無法履行，因不可歸責於債務人，始
    能依消費者債務清理條例第151 條第5 項之規定聲請更生或
    清算。此項規定旨在避免債務人任意毀諾已成立之協商，濫
    用更生或清算之債務清理程序。又債務清償方案係經當事人
    行使程序選擇權所為之契約，債務人自應受其成立之協商內
    容所拘束。債務人既已與金融機構協商成立，如認該清償方
    案履行有其他不適當情形，自應再循協商途徑謀求解決。次
    按聲請更生或清算不合程式或不備其他要件者，法院應以裁
    定駁回之，但其情形可以補正者，法院應定期間先命補正，
    復為同條例第8 條所明定。
二、本件聲請意旨略以：伊有不能清償債務之虞，前曾於民國95
    年5 月30日依中華民國銀行公會會員辦理消費金融案件無擔
    保債務協商機制與金融機構成立協商，協商條件為自95年6
    月起，分120 期，利率0 ％，每期還款新臺幣（下同）7557
    元。前開還款條件嗣於99年6 月17日變更為自99年6 月起，
    分108 期，利率0 ％，每期還款5087元。另伊尚積欠良京實
    業股份有限公司（下稱良京公司）債務21萬6000元，積欠萬
    榮行銷股份有限公司（下稱萬榮公司）債務25萬5460元。惟
    伊每月薪資2 萬元，扣除每月必要性支出6000元，協商還款
    金額5087元，及與良京公司所成立月付2000元至5000元之清
    償方案後，僅餘118 元，無法再處理萬榮公司之債務，故伊
    確係因不可歸責於己，致履行協商條件顯有重大困難。且伊
    無擔保或無優先權之債務總額未逾1200萬元，復未經法院裁
    定開始清算程序或宣告破產，爰向本院聲請更生等語。
三、經查：
  (一)債務人於消費者債務清理條例施行前，曾依金融主管機關協
    調成立之中華民國銀行公會會員辦理消費金融案件無擔保債
    務協商機制與金融機構成立協商，達成分期還款協議，同意
    自95年6 月起，分120 期，利率0 ％，於每月10日還款7557
    元。嗣債務人因依原協議條件還款有困難，於99年5 月31日
    申請變更還款條件，經最大債權銀行聯邦商業銀行股份有限
    公司審核通過，債務人同意自99年6 月起，分108 期，利率
    0 ％，於每月10日還款5087元，此有聯邦商業銀行股份有限
    公司民事陳報狀暨所附中華民國銀行公會會員辦理消費金融
    案件無擔保債務協商機制協議書、無擔保債務還款計劃及95
    年度銀行公會債務協商機制變更還款條件增補約據影本在卷
    足稽（見本院卷第77頁至第83頁）。
  (二)債務人自陳現任職於臺北市私立美敦托兒所，每月薪資所得
    為2 萬元，其每月生活必要支出為伙食費6000元，交通費40
    0 元，行動電話費886 元，市內電話費325 元，水費152 元
    ，電費663 元，瓦斯費219 元，醫療費150 元，日常用品費
    1000元，合計9795元，且良京公司及萬榮公司均未對債務人
    聲請強制執行等情，有債務人聲請更生時所提財產及收入狀
    況說明書，臺北市私立美敦托兒所薪資證明影本，及債務人
    100 年12月9 日陳報狀在卷可按（見本院卷第8 頁、第9 頁
    、第21頁、第52頁至第54頁）。據此計算，債務人每月薪資
    所得2 萬元扣除其自陳每月生活必要支出9795元後，所餘1
    萬0205元，足以履行每月還款5087元之協商條件，且尚餘51
    18元可資運用。又良京公司及萬榮公司既未對債務人之薪資
    債權聲請強制執行，即不影響債務人履行協商條件之能力。
    且債務人既尚餘5118元可資運用，自應積極與良京公司及萬
    榮公司分別協議擬定還款方案，始為合理。從而，債務人主
    張其因不可歸責於己事由，致履行協商條件顯有重大困難云
    云，尚非可採。
四、綜上，債務人既曾於95年間依金融主管機關協調成立之中華
    民國銀行公會會員辦理消費金融案件無擔保債務協商機制與
    金融機構成立協商，又核無不可歸責於己之事由致履行協商
    條件有重大困難，揆諸首揭說明，其更生之聲請，難認合法
    ，且無從補正，自應予駁回，爰裁定如主文。
中    華    民    國  100     年    12    月    19    日
                  民事第三庭  法      官  陳燁真
上為正本係照原本作成。
如不服本裁定，應於裁定送達後10日內，以書狀向本院提出抗告
，並繳納抗告費新臺幣1千元。
中    華    民    國  100     年    12    月    19    日
                              書  記  官  高玉潔